臺灣高等法院刑事判決
111年度上訴字第2514號
上  訴  人  臺灣新竹地方檢察署檢察官
被      告  阮氏翠



輔  佐  人
即被告配偶  鍾成發

上列上訴人因被告違反個人資料保護法案件，不服臺灣新竹地方
法院111年度訴字第198號，中華民國111年5月16日第一審判決（
起訴案號：臺灣新竹地方檢察署111年度偵字第2116號），提起
上訴，本院判決如下：
    主      文
上訴駁回。
    事實及理由
壹、本院審理範圍
　　查本案係在刑事訴訟法第348條於民國110年6月18日修正施
    行後，始於111年7月12日因上訴而繫屬本院（見本院卷第3
    頁原審法院函上本院收文章），自應適用修正後之現行刑事
    訴訟法第348條規定判斷上訴範圍（最高法院刑事大法庭110
    年度台上大字第5375號裁定意旨參照）。觀諸檢察官上訴書
    所載及本院審判中所述，已明示僅就刑一部上訴，則依現行
    刑事訴訟法第348條第3項規定及其修法理由，本院審理範圍
    自僅及於原判決關於被告甲○○之刑部分，其未表明上訴之原
    判決關於犯罪事實、所犯法條等其餘部分則不屬本院審判範
    圍，且就犯罪事實、所犯法條等認定，均逕引用第一審判決
    書所記載之事實、證據及理由（如附件）。
貳、駁回上訴之理由
一、檢察官上訴意旨略以：本件被告雖坦承犯行，但迄今並未與
    告訴人乙○○達成和解，亦未賠償告訴人任何損害，是原判決
    僅量以法定最低之刑，實有過輕之處等語。
二、經查：
  ㈠原審認定被告所為，該當家庭暴力防治法所稱之家庭暴力罪
    ，惟該法相關條文並無罰則規定，故僅論以個人資料保護法
    第41條之違反同法第20條第1項之非公務機關非法利用個人
    資料罪，合先敘明。
　㈡按刑事審判旨在實現刑罰權之分配的正義，故法院對有罪被
    告之科刑，應符合罪刑相當之原則，使輕重得宜，罰當其罪
    ，以契合社會之法律感情，此所以刑法第57條明定科刑時應
    審酌一切情狀，尤應注意該條所列10款事項以為科刑輕重之
    標準，俾使法院就個案之量刑，能斟酌至當；而量刑輕重係
    屬事實審法院得依職權自由裁量之事項，苟已斟酌刑法第57
    條各款所列情狀而未逾越法定刑度，不得遽指為違法（最高
    法院72年度台上字第6696號判決意旨參照）。查原判決業已
    審酌被告為告訴人之嫂嫂，竟不思以理性方式化解糾紛，將
    告訴人之聯絡方式張貼於Facebook頁面，供不特定人瀏覽，
    所為實不足取，且未與告訴人達成和解或取得其諒解，惟考
    量被告自承業已刪除貼文，兼衡被告坦承犯行之犯後態度，
    前無任何論罪科刑紀錄，素行尚佳，衡以其國中畢業之智識
    程度，現無業，已婚育有未成年子女2名，目前與配偶及子
    女同住，家中經濟狀況由配偶扶養等一切情狀，量處有期徒
    刑2月，如易科罰金，以新臺幣1千元折算1日，應已充分斟
    酌被告之犯罪動機、情節、犯後態度及其個人情況等各節，
    依刑法第57條各款事項而為量刑，經核原審所處之刑並無濫
    用裁量權、違反罪刑相當原則等違法或不當情形；復審諸本
    件犯罪情節尚屬輕微，且被告犯後坦承犯行，又僅係初犯，
    則原審縱科以法定最低度刑，仍難認有何過輕之情事。
三、從而，原判決關於被告之刑部分尚屬妥適，應予維持；檢察
    官就此部分提起上訴，為無理由，應予駁回。　　
據上論斷，應依刑事訴訟法第368條、第373條，判決如主文。
本案經檢察官賴佳琪提起公訴，檢察官劉正祥提起上訴，檢察官
賴正聲到庭執行職務。
中　　華　　民　　國　　111 　年　　8 　　月　  16　  日
                  刑事第四庭    審判長法  官  陳筱珮
                                      法  官  柯姿佐
                                      法  官  吳元曜
以上正本證明與原本無異。
如不服本判決，應於收受送達後20日內向本院提出上訴書狀，其
未敘述上訴之理由者並得於提起上訴後20日內向本院補提理由書
（均須按他造當事人之人數附繕本）「切勿逕送上級法院」。
                                      書記官  黃亮潔
中　　華　　民　　國　　111 　年　　8 　　月　　16　　日
附錄本案論罪科刑法條：
個人資料保護法第20條
非公務機關對個人資料之利用，除第6條第1項所規定資料外，應
於蒐集之特定目的必要範圍內為之。但有下列情形之一者，得為
特定目的外之利用：
一、法律明文規定。
二、為增進公共利益所必要。
三、為免除當事人之生命、身體、自由或財產上之危險。
四、為防止他人權益之重大危害。
五、公務機關或學術研究機構基於公共利益為統計或學術研究而
    有必要，且資料經過提供者處理後或經蒐集者依其揭露方式
    無從識別特定之當事人。
六、經當事人同意。
七、有利於當事人權益。
非公務機關依前項規定利用個人資料行銷者，當事人表示拒絕接
受行銷時，應即停止利用其個人資料行銷。
非公務機關於首次行銷時，應提供當事人表示拒絕接受行銷之方
式，並支付所需費用。
個人資料保護法第41條
意圖為自己或第三人不法之利益或損害他人之利益，而違反第6
條第1項、第15條、第16條、第19條、第20條第1項規定，或中央
目的事業主管機關依第21條限制國際傳輸之命令或處分，足生損
害於他人者，處5年以下有期徒刑，得併科新臺幣1百萬元以下罰
金。
附件：臺灣新竹地方法院111年度訴字第198號刑事判決
臺灣新竹地方法院刑事判決              111年度訴字第198號
公  訴  人　臺灣新竹地方檢察署檢察官
被　　　告　甲○○　女　民國00年0月0日生
　　　　　　　　　　身分證統一編號：Z000000000號
　　　　　　　　　　住新竹縣○○鄉○○村00鄰○○路000號
　　　　　　　　　　居新竹縣○○鄉○○街000號
上列被告因違反個人資料保護法案件，經檢察官提起公訴（111
年度偵字第2116號），本院依簡式審判程序判決如下：
    主  文
甲○○犯個人資料保護法第四十一條之非公務機關非法利用個人資
料罪，處有期徒刑貳月，如易科罰金，以新臺幣壹仟元折算壹日
。　　
    事  實
一、本件犯罪事實：
　　甲○○為乙○○之嫂嫂，2人間具有家庭暴力防治法第3條第4款
    所定之家庭成員關係。甲○○知悉個人之聯絡方式屬於個人資
    料保護法第2條第1款所稱個人資料，非公務機關對個人資料
    之利用，應於蒐集之特定目的必要範圍內為之，且應符合個
    人資料保護法第20條所定各款情形者，始得為特定目的外之
    利用。竟未得乙○○之同意，亦未在合法使用目的範圍內，基
    於意圖損害乙○○利益而非法利用個人資料之犯意，於民國11
    0年4月11日12時55分許，在不詳地點，以網際網路登入其社
    群軟體Facebook個人網頁，張貼乙○○與其夫及小孩合照之照
    片1張，及乙○○所傳送給甲○○之簡訊截圖畫面1張（其上有乙
    ○○手機電話號碼），權限設定為公開供不特定人瀏覽觀看，
    並發文：「發哥。幫我找這兩個人  你們全家哪一個好，跟
    我說」等語，以此方式非法利用乙○○個人資料，足生損害於
    乙○○。
二、案經乙○○告訴臺灣新竹地方檢察署檢察官偵查起訴。
    理  由
一、本件被告甲○○所犯之罪，非死刑、無期徒刑、最輕本刑為3 
    年以上有期徒刑之罪，或高等法院管轄第一審之案件，被告
    於本院準備程序進行中，就被訴事實為有罪之陳述，經本院
    認合於刑事訴訟法第273 條之1 第1 項之規定，裁定進行簡
    式審判程序，合先敘明。又按簡式審判程序之證據調查，不
    受第159 條第1 項之限制，刑事訴訟法第273 條之2 定有明
    文，是於行簡式審判程序之案件，被告以外之人於審判外之
    陳述，除有其他不得作為證據之法定事由外，應認具有證據
    能力。
二、認定犯罪事實所憑之證據及理由：
    前揭犯罪事實，業據被告於本院準備程序及簡式審判程序時
    均坦承不諱（本院卷第36頁至第37頁、第41頁至第42頁），
    核與證人即告訴人乙○○於警詢、偵查中之證述（2258號他卷
    第2頁至第3頁、第20頁）情節大致相符，並有Facebook截圖
    數張在卷可稽（2258號他卷第6頁），足認被告上開任意性
    之自白與事實相符，堪以採信。綜上，本案事證明確，被告
    犯行洵堪認定，應依法論科。
三、論罪科刑：　　
　㈠按個人資料保護法所指「個人資料」，係指自然人之姓名、
    出生年月日、國民身分證統一編號、護照號碼、特徵、指紋
    、婚姻、家庭、教育、職業、病歷、醫療、基因、性生活、
    健康檢查、犯罪前科、聯絡方式、財務情況、社會活動及其
    他得以直接或間接方式識別該個人之資料，個人資料保護法
    第2條第1款定有明文。查本件被告張貼之Facebook貼文，其
    內容包含告訴人之聯絡方式，已足以使不特定人或特定多數
    人識別關於告訴人之個人資料，自屬前揭法律明文規定之個
    人資料。
　㈡次按，家庭暴力，指家庭成員間實施身體或精神上不法侵害
    之行為；而家庭暴力罪，係指家庭成員間故意實施家庭暴力
    行為而成立其他法律所規定之犯罪，家庭暴力防治法第2條
    第1款、第2款定有明文。被告與告訴人具有家庭暴力防治法
    第3條第4款所稱家庭成員關係，被告對告訴人之前開行為，
    屬於家庭成員間實施精神上不法侵害之行為，自該當家庭暴
    力防治法所稱之家庭暴力罪，惟因家庭暴力防治法之上開條
    文並無罰則規定，故僅依個人資料保護法第41條規定予以論
    罪。是核被告所為，係犯個人資料保護法第41條之違反同法
    第20條第1項之非公務機關非法利用個人資料罪。而公訴意
    旨雖漏未提及本案係屬家庭暴力罪，惟經公訴人當庭補充上
    開規定（本院卷第36頁），附此敘明。
　㈢爰審酌被告為告訴人之嫂嫂，竟不思以理性方式，化解糾紛
    ，即將告訴人之聯絡方式張貼於Facebook頁面，供不特定人
    瀏覽，所為實不足取，且迄今仍未與告訴人達成和解或取得
    告訴人諒解，惟考量被告自承業已刪除貼文等語（本院卷第
    41頁），兼衡被告坦承犯行之犯後態度，無任何論罪科刑紀
    錄，有臺灣高等法院被告前案紀錄表在卷可佐（本院卷第13
    頁），堪信其素行尚佳，衡以其國中畢業之智識程度，現無
    業，已婚育有未成年子女2名，目前與配偶及子女同住，家
    中經濟狀況由配偶扶養等一切情狀（本院卷第42頁至第43頁
    ），量處如主文所示之刑，並諭知易科罰金之折算標準。
據上論斷，應依刑事訴訟法第273條之1第1項、第299條第1項前
段，判決如主文。
本案經檢察官賴佳琪提起公訴，檢察官劉正祥到庭執行職務。
中　　華　　民　　國　 111 　　年　　5　　月　　 16 　日
                  刑事第二庭   法　官   崔恩寧
以上正本證明與原本無異。
如不服本判決應於收受本判決後20日內向本院提出上訴書狀，上
訴書狀應敘述具體理由。上訴書狀未敘述上訴理由者，應於上訴
期間屆滿後20日內補提理由書狀於本院(均須按他造當事人之人
數附繕本 )「切勿逕送上級法院」。 
中　　華　　民　　國　　111 　年　　5 　　月　　16　　日
                              書記官    莊琬婷

附錄本案論罪科刑法條全文
個人資料保護法第20條
非公務機關對個人資料之利用，除第6條第1項所規定資料外，應
於蒐集之特定目的必要範圍內為之。但有下列情形之一者，得為
特定目的外之利用：
一、法律明文規定。
二、為增進公共利益所必要。
三、為免除當事人之生命、身體、自由或財產上之危險。
四、為防止他人權益之重大危害。
五、公務機關或學術研究機構基於公共利益為統計或學術研究而
    有必要，且資料經過提供者處理後或經蒐集者依其揭露方式
    無從識別特定之當事人。
六、經當事人同意。
七、有利於當事人權益。
非公務機關依前項規定利用個人資料行銷者，當事人表示拒絕接
受行銷時，應即停止利用其個人資料行銷。
非公務機關於首次行銷時，應提供當事人表示拒絕接受行銷之方
式，並支付所需費用。

個人資料保護法第41條
意圖為自己或第三人不法之利益或損害他人之利益，而違反第6
條第1項、第15條、第16條、第19條、第20條第1項規定，或中央
目的事業主管機關依第21條限制國際傳輸之命令或處分，足生損
害於他人者，處5年以下有期徒刑，得併科新臺幣1百萬元以下罰
金。